臺灣高雄地方法院刑事判決　　　　　　 96年度簡上字第145號
　　上　訴　人　臺灣高雄地方法院檢察署檢察官
　　被　　　告　乙○○
上列上訴人因被告違反毒品危害防制條例案件，不服本院高雄簡
易庭95年度簡字第7663號中華民國95年12月26日第一審簡易判決
（臺灣高雄地方法院檢察署檢察官起訴案號：95年度毒偵字第67
16號）提起上訴並移送併辦（臺灣高雄地方法院檢察署檢察官96
年度毒偵字第708號），本院管轄之第二審合議庭判決如下：
    主  文
原判決撤銷。
乙○○施用第二級毒品，累犯，處有期徒刑陸月，如易科罰金，
以新臺幣壹仟元折算壹日。減為有期徒刑月，如易科罰金，以
新臺幣壹仟元折算壹日。
    事  實
一、乙○○前因施用毒品案件，於民國92年3 月31日經本院以91
    年度訴字第3443號判決判處應執行有期徒刑1 年4 月，因未
    上訴而確定，於94年6 月4 日縮短刑期執行完畢。另因施用
    毒品案件，經本院以91年度毒聲字第7455號裁定送強制戒治
    ，嗣經停止戒治程序，至93年1 月2 日交付保護管束期滿止
    ，因未撤銷停止戒治，強制戒治視為執行完畢。詎仍不知悔
    改，乙○○明知甲基安非他命為毒品危害防制條例第2 條第
    2 項第2 款明定之第二級毒品，不得施用或持有，復基於施
    用第二級毒品之犯意，於95年7 月14日12時許，在高雄縣林
    園鄉○○村○○路32號住處，將甲基安非他命置於錫箔紙上
    以火燒烤吸食而施用甲基安非他命1 次。嗣於95年7 月15
    日16時40分許，因乙○○為高雄縣政府警察局林園分局毒品
    調列管人口，經受通知至該分局採尿送驗，尿液呈甲基安非
    他命陽性反應，始知上情。
二、案經高雄縣政府警察局林園分局報告臺灣高雄地方法院檢察
    署檢察官偵查起訴，經本院改以簡易判決處刑。
    理  由
一、本件證據部分除補充：「被告於本院準備程序及審判程序中
    之陳述」，餘均引用本院95年度簡字第7663號判決書記載之
    證據及理由之記載（如附件，含檢察官聲請簡易判決處刑書
    ）。
二、核被告乙○○所為，係犯毒品危害防制條例第10條第2 項之
    施用第二級毒品罪。被告為供施用而持有第二級毒品甲基安
    非他命，其於施用前後持有甲基安非他命之低度行為，應為
    施用之高度行為所吸收，不另論罪。被告前因施用毒品案件
    ，於92年3 月31日經本院以91年度訴字第3443號判決判處應
    執行有期徒刑1 年4 月，因未上訴而確定，於94年6 月4 日
    縮短刑期執行完畢，此有臺灣高等法院被告前案紀錄表1 份
    在卷可稽，被告前受徒刑之執行完畢後，再犯本件施用第一
    級毒品犯行，係5 年以內故意再犯本件有期徒刑以上之罪，
    為累犯，應依刑法第47條第1 項之規定，加重其刑。原審論
    處被告罪刑本非無見，惟被告行為後，中華民國96年罪犯減
    刑條例業於96年7 月4 日公布，於同年月16日施行。本件被
    告犯罪時間在96年4 月24日前，所犯合於中華民國96年罪犯
    減刑條例之減刑條件，應依法減其等宣告刑二分之一，原判
    決未及適用減刑，顯有未合。
三、至檢察官上訴意旨以被告於95年9 月16日下午3 時許，在其
    上開住處施用第二級毒品甲基安非他命1 次之行為（此部分
    與95年度毒偵字第8950號移送併辦意旨為同一事實），與起
    訴部分均屬於集合犯之一部行為，屬於實質上單純一罪，為
    起訴效力所及，原審並未併予審理及移請本院併案審理云云
    。按多次施用毒品之行為，是否必須獨立加以評價，應審酌
    行為人各次施用毒品，是否係出於單一行為決意、施用時間
    之密接性、地點及方式是否相同、施用毒品之種類是否同一
    等等，進而多次實施同一構成要件行為為斷。倘依卷證資料
    ，可以認定行為人先後施用毒品確係出於個別、單獨之行為
    決意（例如：長期施用安非他命、偶而施用一次MDMA；或施
    用海洛因後業已接受戒癮治療、經過相當時間後再行施用者
    ），或施用時間有間、並非密接，地點及方式並非相同等情
    形，自應分別論以數罪為當；倘行為人係基於單一行為決意
    ，而反覆多次施用毒品，由於其係本諸單一意思決定、實施
    相同構成要件之罪，各行為間彼此間具有密接關連性，侵害
    法益內容亦屬同一，始應包括論以一罪、即以法律上一罪加
    以評價，並視其犯罪程度之差異（如施用次數、施用期間等
    ），而科予適當之刑，方符罪刑相當、適當評價原則。經查
    ，(一)本件被告被訴犯罪時間為95年7 月15日，與檢察官上訴
    意旨所稱被告施用毒品時間兩者相間約近2 月，自非密接，
    且並無證據證明各次施用第二級毒品之犯行間有何時間上之
    密接性，其非集合犯已屬顯然。(二)再者，被告各次施用毒品
    之行為，縱認有其時間上之密接性，然無論依社會通念或物
    理性質觀之，均非無法分割，仍係可分之數行為。施用毒品
    之行為，固常有因成癮及毒品依賴而反覆為之之情形，惟此
    類型之犯罪是否另以單獨一罪之方式規範之，乃應否另行立
    法之問題。申言之，犯罪行為是否為「集合犯」之一罪，係
    由法定犯罪構成要件內容觀察論斷，與該犯罪行為於生活經
    驗上是否通常具有反覆性、常習性或成癮性並不相涉。某犯
    罪在生活經驗上是否通常具有反覆性、常習性、職業性或成
    癮性而應獨立成為另一犯罪構成要件類型，以刑法為一次評
    價，論以一罪，乃立法評價的問題。法院於具體案件之審判
    ，自不得脫離法定犯罪構成要件要素之規範，而逕將生活經
    驗上通常具有反覆性、常習性、職業性或成癮性之多次犯罪
    行為，論以集合犯之一罪。準此，現行毒品危害防制條例第
    10條第1 項、第2 項之規定，係以「施用」毒品為犯罪構成
    要件，而非以反覆施用毒品成癮為構成要件，故無論是否反
    覆施用毒品成癮，均有該條項之適用，其罪數仍應以被告之
    施用行為數為判斷基準。自不得因施用毒品者常有反覆施用
    而成癮之情形，即逕將此條項之犯罪構成要件解為係針對反
    覆施用毒品成癮者而為之規定，而謂施用毒品成癮者反覆所
    為之數次施用毒品行為係常習犯之包括一罪。(三)再者，被告
    上開數次施用第二級毒品之犯行均分別經警查獲，其犯意已
    然切斷，是客觀上實難認定被告自始即係基於單一之行為決
    意，應無集合犯之實質上一罪關係。原審未予併案審理，核
    無違誤，檢察官以此指摘原判決不當，雖無理由，惟原判決
    既有前開可議之處（未及適用中華民國九十六年罪犯減刑條
    例予以減刑），仍無可維持，自應由本院予以撤銷改判。
四、爰審酌被告前因施用毒品之犯行，經歷強制戒治，仍無法戒
    除施用毒品之惡習，猶再度施用毒品，無視於毒品對於自身
    健康之嚴重傷害及國家對於杜絕毒品犯罪之禁令，惟因施用
    毒品本身係屬自戕行為，對於社會所產生之潛在危害性尚屬
    輕微，且被告犯罪後業經坦承施用犯行，犯後態度尚可等一
    切情狀，爰量處如主文第二項所示之刑，以示懲儆。查被告
    乙○○於上開時間所犯施用第二級毒品犯行，係在96年4 月
    24日以前，合於減刑條件，應並予宣告減刑如主文第二項所
    示，並諭知易科罰金之折算標準，附此敘明。
五、本件併辦部分（臺灣高雄地方法院檢察署檢察官96年度毒偵
    字第708 號）與起訴部分犯行既不成立集合犯實質一罪關係
    ，自非起訴效力所及，本院亦無從併予審理，應退由檢察官
    依法處理，併予明。
據上論斷，應依刑事訴訟法第455 條之1 第1 項、第3 項、第36
9 條第1 項前段、第364 條、第299 條第1 項前段，毒品危害防
制條例第10條第2 項，刑法第11條前段、第41條第1 項前段、第
47條第1 項，中華民國九十六年罪犯減刑條例第2 條第1 項第3
款、第7條，判決如主文。
本案經檢察官甲○○到庭執行職務。
中　　華　　民　　國　　96　　年　　7 　　月　　20　　日
  　　  　　  刑事第二庭    審判長法  官  邱永貴
                                  法　官  楊筑婷
                                  法  官  何佩陵
以上正本證明與原本無異。
不得上訴。
中　　華　　民　　國　　96　　年　　7 　　月　　20　　日
                                  書記官  張家瑜
附錄本件論罪科刑法條：
毒品危害防制條例第10條
施用第一級毒品者，處 6 月以上 5 年以下有期徒刑。
施用第二級毒品者，處 3 年以下有期徒刑。
